【裁判字號】    98,上訴,1171
【裁判日期】    980609
【裁判案由】    違反槍砲彈藥刀械管制條例
【裁判全文】
臺灣高等法院刑事判決                98年度上訴字第1171號
上  訴  人
即  被  告  乙○○
選任辯護人  法律扶助黃軍達律師
上列上訴人因違反槍砲彈藥刀械管制條例案件，不服臺灣板橋地
方法院97年度訴字第2077號，中華民國98年2月19日第一審判決
（起訴案號：臺灣板橋地方法院檢察署97年度偵字第4055號），
提起上訴，本院判決如下：
    主  文
上訴駁回。
    事  實
一、乙○○明知可發射子彈具有殺傷力之改造槍枝、槍砲主要組
    成零件，均屬槍砲彈藥刀械管制條例所定之管制物品，非經
    中央主管機關之許可，均不得無故持有之，竟仍基於持有可
    發射子彈具有殺傷力之改造槍枝、槍砲主要組成零件之犯意
    ，於不詳時間，以不詳方式，取得具殺傷力之仿WALTHER廠
    PPK/S型半自動改造手槍1枝（槍枝管制編號：0000000000號
    ，含彈匣1個）及屬槍砲主要組成零件之土造金屬槍槍管2枝
    ，未經許可，置於其位於臺北縣新莊市○○街73之1號2樓住
    處而持有之。嗣於民國（下同）97年1月15日下午4時30分許
    ，在乙○○上開住處之電腦桌抽屜內扣得土造金屬槍管1枝
    、洗衣機下方扣得具有殺傷力之改造手槍1枝、土造金屬槍
    管1枝及不具有殺傷力之半自動手槍1枝，始悉上情。
二、案經臺北縣政府警察局新莊分局報告臺灣板橋地方法院檢察
    署檢察官偵查起訴。
    理  由
壹、證據能力部分：
一、依刑事訴訟法第198條、第208條之規定，所謂鑑定乃指於刑
    事訴訟程序中為取得證據資料而由檢察官或法官指定具有特
    別知識經驗之鑑定人、學校、機關或團體，就特定之事物，
    以其專業知識加以分析、實驗而作判斷，以為偵查或審判之
    參考。故而，不論鑑定人或鑑定機關、學校、團體，均應由
    檢察官或法官視具體個案之需要而為選任，始符合刑事訴訟
    法第198條、第208條之規範本旨，否則所為鑑定，仍屬於傳
    聞證據。但對於司法警察機關調查中之案件，或有量大或急
    迫之情形，為因應實務之現實需求，認為當然有鑑定之必要
    者，基於檢察一體之原則，自得由該管檢察長對於轄區內之
    案件，以事前概括選任鑑定人或囑託鑑定機關（團體）之方
    式，俾便轄區內之司法警察官、司法警察對於調查中之此類
    案件，得即時送請事前已選任之鑑定人或囑託之鑑定機關（
    團體）實施鑑定（參照法務部以92年9月1日法檢字第092003
    5083號函釋）。而內政部警政署刑事警察局就「槍彈有無殺
    傷力之鑑定」為臺灣高等法院檢察署檢察長概括選任之鑑定
    機關，亦據臺灣高等法院檢察署以92年9月9日檢文允字第
    0921001203號函示在案。是卷附內政部警政署刑事警察局97
    年2月1日刑鑑字第0970010715號槍彈鑑定書，雖係由臺北縣
    政府刑事警察局新莊分局委請鑑定，衡諸前揭說明，仍屬受
    檢察官囑託鑑定，則鑑定人或鑑定機關依刑事訴訟法第206
    條所出具之上揭槍彈鑑定書，乃屬上開刑事訴訟法第159條
    第1項規定中之「法律另有規定」，是依上開規定之反面解
    釋，屬傳聞證據之例外，自有證據能力（最高法院95年度台
    上字第6648號判決意旨參照)。
二、次按被告以外之人於審判外之陳述，雖不符合同法第159條
    之1至第159條之4之規定，但經當事人於審判程序同意作為
    證據，法院審酌該言詞陳述或書面陳述作成時之情況，認為
    適當者，亦得為證據。當事人、代理人或辯護人於法院調查
    證據時，知有第159條第1項不得為證據之情形，而未於言詞
    辯論終結前聲明異議者，視為有前項之同意，刑事訴訟法第
    159 條第1項及第159條之5分別定有明文。查本判決下列所
    引用之被告以外之人於審判外之陳述，雖屬傳聞證據，惟檢
    察官、被告及其辯護人於本院準備程序及審判期日中均表示
    無意見而不予爭執，且迄至言詞辯論終結前亦未再聲明異議
    ，本院審酌上開證據資料製作時之情況，尚無違法不當之瑕
    疵，亦認為以之作為證據應屬適當，依刑事訴訟法第159 條
    之5規定，認前揭證據資料均有證據能力，合先敘明。
貳、實體部分：
一、訊據被告乙○○矢口否認有何持有上開具有殺傷力之改造手
    槍及土造金屬槍管之犯行，辯稱：扣案之改造手槍、槍管係
    甲○○（綽號「吳董」）放在伊住處，伊並不知情，直到員
    警到伊住處搜索時，伊才知道甲○○把上開改造手槍、槍管
    藏放在伊住處云云；辯護意旨則以：本件員警係在被告住處
    之電腦桌抽屜查獲上開改造槍管1枝，因電腦桌係靠牆擺放
    ，被告不會去接觸，而在洗衣機下方查獲之上開改造手槍及
    改造槍管，若不去翻動，亦無法得知該處有藏放改造手槍、
    槍管，足見扣案之改造手槍、槍管均係甲○○藏放在被告住
    處，被告並不知情云云。惟查：
  (一)扣案槍枝、槍管係警於事實欄所載時間，在被告住處之電腦
    桌抽屜、洗衣機下方分別搜索查扣之情，業據被告於警詢、
    偵查及原審、本院審理時供明在卷，復經證人即搜索時在場
    之員警丙○○於原審審理時證述明確（見原審卷第108、109
    頁），且有臺北縣政府警察局新莊分局搜索、扣押筆錄暨扣
    押物品目錄表、照片22張在卷可佐（見97年度偵字第4055號
    卷第9至12、22、23、25至34頁），此外，復有改造手槍及
    改造槍管各2枝扣案可資佐證，而上開扣案之改造手槍，經
    送請內政部警政署刑事警察局以檢視法、性能檢驗法鑑定認
    ：「（一）送鑑手槍壹枝（槍枝管制編號0000000000號），
    認係改造手槍，由仿WALTHER廠PPK/S型半自動手槍製造之槍
    枝，換裝土造金屬槍管而成，可供擊發適用子彈使用，認具
    殺傷力。（二）送鑑手槍壹枝（槍枝管制編號0000000000號
    ），認係仿WALTHER廠PPK/S型半自動手槍製造之槍枝，槍管
    內具阻鐵，無法發射彈丸，認不具殺傷力」等情，有該局97
    年2月1日刑鑑字第0970010715號槍彈鑑定書1份附卷可稽（
    見97年度偵字第4055號卷第59至62頁）；又扣案之改造槍管
    2 枝，經送鑑定結果，均認係土造金屬槍管，且屬內政部86
    年11月24日臺（86）內警字第8670683號公告之槍砲主要組
    成零件等情，亦有內政部警政署刑事警察局97年11月10日內
    授警字第0970871670號函在卷可憑（見本院卷第72頁），足
    認於被告住處查獲之扣案槍枝管制編號0000000000號手槍具
    殺傷力、槍管2支屬槍砲主要組成零件。
  (二)被告於警、偵詢時均供稱：改造手槍及槍管各2枝是綽號「
    吳董」之友人，於97年1月10日晚上7點到伊住處，經伊同意
    藏放於伊住處等語（見97年度偵字第4055號卷第14至16頁、
    第41、42頁），於本院審理時供稱：「吳董」即甲○○。惟
    證人甲○○於原審審理時，已否認扣案槍枝為渠所有，寄放
    該處（見原審卷第105、106頁），被告所辯是否屬實，已非
    無疑。且若屬友人寄放物品，衡情對於取回物品之時間應有
    約定，縱未約定，對於該寄放物品之友人姓名年籍或聯絡方
    式亦應知悉，方有途徑可歸還物品，況該人寄放之物品乃違
    禁之槍枝，價值非輕微，且持有者所觸犯之刑責為重罪，原
    持有人豈可能任意將此價值重大之違禁物交予不熟悉之人，
    被告更應確認寄放者之聯絡方式，惟被告對於綽號「吳董」
    之成年男子之年籍資料、聯絡方式無一知悉，直至原審於98
    年2月5日審理時，始供稱綽號「吳董」之成年男子即是甲○
    ○；顯見被告辯稱係甲○○寄放云云，係事後卸責之詞，不
    足採信。
  (三)證人丙○○於原審審理時具結證稱：我們在被告住處洗衣機
    的底部找到2枝改造槍枝及1枝貫通的槍管，槍枝是黏在洗衣
    機底部，外觀上看不到等語（見原審卷第108、109頁），若
    扣案改造手槍僅屬一般玩具手槍，不具殺傷力，被告主觀上
    未認識該槍枝係屬違禁物品，應可堂而皇之置於隨手可取得
    之處，何需大費周章，特意黏於洗衣機下方而加以藏放？足
    見被告對扣案之槍枝具有殺傷力應有認識，被告辯稱不知扣
    案槍枝具殺傷力，無違法性認識云云，殊無可採。再被告所
    辯扣案槍枝、槍管係甲○○所交付，無可採，已如前述，而
    被告於警詢、偵查中已自承曾試射、把玩上開扣案槍枝（見
    97年度偵字第4055號卷第16、42頁），參以臺北縣新莊市○
    ○街73之1號2樓，係由被告所承租管領使用之事實，足認被
    告明知上開槍枝具殺傷力、槍管為違禁物，仍以持有之意思
    ，將之藏置於自己住處，受其管理支配。
二、被告於本院審理時辯稱：伊係予甲○○方便，始同意吳某借
    住，惟二人作息時間不同，實無從知悉渠藏置何物品在伊住
    處，警詢時表示甲○○告訴伊上述槍械為道具槍，伊始同意
    渠放置，並不實在，當時甲○○確實只拿扣案另把未具殺傷
    力之槍枝，要求寄藏云云。其辯護人為其辯稱：本案2枝槍
    枝、2只槍管經鑑定，並未發現相關指紋，無法證明被告曾
    試射本案具殺傷力之槍枝。且被告把玩者係使用BB彈之玩具
    槍，證人甲○○於原審審理時亦證稱，曾在被告住處見「阿
    風」把玩沒有灌通的BB道具槍，足認被告確未見過本案具殺
    傷力之槍枝。惟查：扣案具殺傷力之槍枝、槍枝主要零組件
    之槍管，係在被告住處起出之事實，為被告所是認，故上開
    物品依常情推論，應係被告所持有之物，被告對之有管理支
    配之權。被告主張係他人於伊不知情之狀態下所藏放，就此
    對被告有利之事實，自應由被告負舉證責任，惟證人甲○○
    已否認扣案槍枝為渠所有，被告所辯扣案槍枝為甲○○所藏
    放云云，已無證據。雖扣案槍枝經台北市政府警察局以氰丙
    烯酸脂法顯見後，復以可見光源檢視結果，均未於其上發現
    足資比對指紋，有該局刑事鑑識中心98年4月29日北市警鑑
    字第098319256000號函在卷可稽，此亦與被告所供，曾把玩
    其中未具殺傷力槍枝一節不符。再上開槍枝、槍管分係在被
    告住處洗衣機底部、電腦桌抽屜內起出，顯係有人將之攜至
    該處放置，上開鑑定報告係表示，未於其上發現足資比對指
    紋，並非表示其上無任何指紋，尚無從以該鑑定結果，做為
    被告有利之證據。
三、綜上所述，被告及其辯護人上開辯解，均不足採信，本案事
    證明確，被告犯行堪予認定，應予依法論科。
四、核被告所為，係犯槍砲彈藥刀械管制條例第8條第4項之未經
    許可持有可發射子彈具有殺傷力之改造槍枝罪、同條例第13
    條第4 項之未經許可持有槍砲主要組成零件罪。又被告所持
    有之扣案改造手槍、土造金屬槍管並非證人甲○○所委託、
    交付，已如前述，起訴書認被告上開所為係為他人代管受藏
    ，而犯槍砲彈藥刀械管制條例第8 條第4 項之未經許可寄藏
    可發射子彈具有殺傷力之改造槍枝罪、同條例第13條第4 項
    之未經許可寄藏槍砲主要組成零件罪，容有誤會，惟因上開
    「持有」與「寄藏」皆屬同一條項之罪名，不生變更起訴法
    條之問題，附此敘明。被告同時持有上開具殺傷力之改造槍
    枝、槍砲主要組成零件，係以一行為而觸犯上開二罪名，為
    想像競合犯，應依刑法第55條規定論以較重之未經許可持有
    可發射子彈具有殺傷力之改造槍枝罪處斷。次按犯槍砲彈藥
    刀械管制條例之罪，於偵查或審判中自白，並供述全部槍砲
    、彈藥、刀械之來源及去向，因而查獲或因而防止重大危害
    治安事件之發生者，減輕或免除其刑，槍砲彈藥刀械管制條
    例第18條第4 項前段定有明文。是以該條例第18條第4 項減
    輕或免除其刑之規定，必須於偵查或審判中自白，並供出全
    部槍彈之來源及去向，因而查獲者，始能減免其刑，本案被
    告並未自白犯罪，扣案槍枝來源亦非證人甲○○，縱警方因
    被告之供述而查獲甲○○違反槍砲彈藥力械管制條例案件，
    被告所為仍不符同條例第18條第4項減輕或免除其刑之要件
    ，是以，被告之辯護人主張被告之行為應適用槍砲彈藥刀械
    管制條例第18條第4項前項規定減輕或免除其刑，容有未洽
    ，併此敘明。
五、原審因適用槍砲彈藥刀械管制條例第8條第4項、第13條第4
    項，刑法第11條前段、第55 條、第42條第3項、第38條第1
    項第1款，審酌被告持有上開具有殺傷力之改造槍枝1枝、屬
    槍砲主要組成零件之土造金屬槍管2枝，對社會治安構成潛
    在危險，兼衡其素行、犯罪之動機、目的、手段、持有具有
    殺傷力改造槍枝數量及所生危害，及矢口否認犯行、態度不
    佳等一切情狀，量處被告有期徒刑3年4 月，併科罰金新臺
    幣5 萬元，罰金如易服勞役，以新臺幣1000元折算壹日。
    扣案之上開仿WALTHER 廠PPK/S 型半自動改造手槍1 枝（槍
    枝管制編號：0000000000號，含彈匣1 個），具殺傷力；又
    扣案上開土造金屬槍槍管2 枝，係屬槍砲彈藥刀械管制條例
    第4 條第2 項前段所規定之槍砲主要組成零件，均屬槍砲彈
    藥刀械管制條例所規定之違禁物，依刑法第38條第1項第1款
    規定宣告沒收。經核認事用法均無違誤，量刑亦稱妥適。再
    被告為飾卸罪責始供出甲○○已如前述，故其辯護人主張被
    告向警供出甲○○，台北市政府警察局始能循線於97年3 月
    16日拘捕甲○○，查獲改造手槍工廠，起出槍彈及改造工具
    ，請從輕量刑、被告上訴仍執陳詞否認犯罪，均為無理由，
    應予駁回。至扣案未具殺傷力之槍枝，既非違禁物，亦非供
    被告本件犯罪所用之物，毋庸沒收，附此敘明。
據上論斷，應依刑事訴訟法第368條，判決如主文。
本案經檢察官張秋雲到庭執行職務。
中    華    民    國    98    年    6    月    9    日
            刑事第十六庭  審判長法  官  溫耀源
                                法  官  許增男
                                法  官  王敏慧
以上正本證明與原本無異。
如不服本判決，應於收受送達後10日內向本院提出上訴書狀，其
未敘述上訴之理由者並得於提起上訴後10日內向本院補提理由書
（均須按他造當事人之人數附繕本）「切勿逕送上級法院」。
                                書記官  丁淑蘭
中    華    民    國    98    年    6     月    9     日
附錄本案論罪科刑法條全文：
槍砲彈藥刀械管制條例第8條
未經許可，製造、販賣或運輸鋼筆槍、瓦斯槍、麻醉槍、獵槍、
空氣槍或第4條第1項第1款所定其他可發射金屬或子彈具有殺傷
力之各式槍砲者，處無期徒刑或5年以上有期徒刑，併科新臺幣1
千萬元以下罰金。
未經許可，轉讓、出租或出借前項所列槍枝者，處5年以上有期
徒刑，併科新臺幣1千萬元以下罰金。
意圖供自己或他人犯罪之用，而犯前二項之罪者，處無期徒刑或
7年以上有期徒刑，併科新臺幣1千萬元以下罰金。
未經許可，持有、寄藏或意圖販賣而陳列第1項所列槍枝者，處
3年以上10年以下有期徒刑，併科新臺幣700萬元以下罰金。
第1項至第3項之未遂犯罰之。
槍砲彈藥刀械管制條例第13條
未經許可，製造、販賣或運輸槍砲、彈藥之主要組成零件者，處
3 年以上10年以下有期徒刑，併科新臺幣700萬元以下罰金。
未經許可，轉讓、出租或出借前項零件者，處1 年以上7 年以下
有期徒刑，併科新臺幣500萬元以下罰金。
意圖供自己或他人犯罪之用，而犯前2 項之罪者，處5 年以上有
期徒刑，併科新臺幣1 千萬元以下罰金。
未經許可，持有、寄藏或意圖販賣而陳列第1 項所列零件者，處
6 月以上5 年以下有期徒刑，併科新臺幣300萬元以下罰金。
第1 項至第3 項之未遂犯罰之。


司法院資訊處製作；財團法人民間司法改革基金會備份。
